臺灣高等法院刑事判決
上　訴　人
即　被　告　甲○○
上列上訴人因過失致死案件，不服臺灣桃園地方法院96年交易字
第59號，中華民國96年3月23日第一審判決（起訴案號：臺灣桃
園地方法院檢察署96年偵字第586號、第1119號），提起上訴，
本院判決如下：
    主  文
原判決撤銷。
甲○○因過失致人於死，處有期徒刑肆月，如易科罰金，以新臺
幣壹仟元折算壹日，緩刑年。
    事  實
一、甲○○於民國（下同）95年9月25日上午7時15分許，駕駛車
    牌號碼3909-KT號自小客車，沿桃園縣八德市○○里○○路
    往中壢方向行駛，於行經同路雙連坡橋前，本應注意汽車行
    車時速不得超過50公里，且應注意車前狀況，隨時採取必要
    之安全措施，以避免發生危險，而依當時天候晴、日間有自
    然光線、路面乾燥無缺陷、且視距良好，並無不能注意之情
    事，竟疏未注意，仍以時速50公里至60公里間之速度超速向
    前行駛，且未注意車前狀況，適有對向車道由呂理全酒後駕
    車，騎乘車牌號碼RQK-312號輕型機車亦疏未注意車前狀況
    ，貿然斜行穿越至甲○○車道，致二車均因閃避不及發生碰
    撞，呂理全受到撞擊後彈起頭部再撞至甲○○所駕車輛左前
    擋風玻璃後倒地，而受有頭部外傷及顱內出血等傷害，雖經
    立即送醫急救，仍延至同日晚間7時15分許，因顱內出血傷
    重不治死亡。而甲○○在肇事後於警員王君毅據報至現場處
    理，尚不知孰為犯罪人時，向員警承認為肇事之人，自首而
    接受裁判。
二、案經被害人家屬呂尤玉秀、丙○○、乙○○告訴，及由臺灣
    桃園地方法院檢察署檢察官相驗後自動檢舉偵查起訴。
    理  由
一、上揭犯罪事實，業據上訴人即被告甲○○於警詢、偵查、原
    審及本院審理時坦認不諱（見相驗卷第4頁、第5頁、第47頁
    、第48頁、原審卷第20頁至第24頁），並有天晟醫院診斷證
    明書、警製道路交通事故現場圖、道路交通事故調查報告表
    (一)、(二)各1份、現場暨車損照片34幀附卷足佐（見相驗卷第
    13頁、第14頁、第15頁、第16頁、第17頁至第26頁）。再者
    ，呂理全確係因本件車禍，致因顱內出血傷重不治死亡一節
    ，亦據檢察官督同檢驗員孫孝賢相驗呂理全屍體確認無訛，
    製有勘（相）驗筆錄、臺灣桃園地方法院檢察署法醫驗斷書
    、相驗屍體證明書各1份及相驗照片11幀附卷可稽（見相驗
    卷第27頁、第32頁至第37頁、第31頁、第42頁至第44頁）。
二、按汽車行駛時，駕駛人應注意車前狀況，並隨時採取必要之
    安全措施，又行車速度依速限標誌或標線之規定，無標誌或
    標線者，不得超過50公里，道路交通安全規則第94條第3 項
    、第93條第1 項第1 款分別規定甚明。被告甲○○駕駛上開
    車輛，於前揭時、地，行經前開速限為50公里之道路，依法
    自應負有上項注意義務，再觀諸卷附道路交通事故調查報告
    表(一)、(二)所示，肇事當時天候晴、日間有自然光線、路面乾
    燥無缺陷、且視距良好，並無不能注意之情事存在，被告竟
    疏未注意前開規定，於行經上開道路仍以時速50公里至60公
    里之速度超速前行，已據被告迭於警詢及偵審中供陳甚明，
    且被告未注意車前有呂理全騎乘機車斜向穿越至其車道之狀
    況，致生本件車禍，被告應有過失。而本件車禍發生時呂理
    全騎乘機車自被告對向車道斜向穿越至被告行駛之車道時，
    苟其保持慎密，注意車前狀況，應可及早發現被告甲○○所
    駕自小客車正直行在該車道而能即時閃避，詎呂理全違反前
    揭規定，疏未注意，且呂理全經以抽血方式檢驗酒精濃度達
    12mg/dl，檢驗結果顯示車禍發生前呂理全應係有飲酒（見
    相驗卷第11頁），堪認呂理全係酒後駕車，其就本件車禍之
    發生有重大過失，惟呂理全有過失，仍未能據以解免被告疏
    失之責。又呂理全係因本件車禍傷重不治死亡，呂理全之死
    亡結果與被告之過失行為間有相當因果關係，被告自應負過
    失致人於死之責。本件事證明確，被告犯行堪以認定。
三、核被告甲○○所為，係犯刑法第276 條第1 項之過失致死罪
    。被告於肇事後，於警員王君毅據報前往現場處理，尚不知
    孰為犯罪人時，向員警當場承認為肇事人，而接受裁判，有
    桃園縣政府警察局道路交通事故肇事人自首情形紀錄表附卷
    可憑（見原審卷第6頁），被告對於未發覺之犯罪自首而接
    受裁判，符合自首要件，核與刑法第62條前段自首之規定相
    符，應依該條規定減輕其刑。
四、原審對被告論罪科刑，固非無見，惟原審未審酌呂理全酒後
    駕車及有重大過失，而量處有期徒刑5月並得易科罰金，容
    有未洽，被告上訴指原審量刑過重，為有理由，應予撤銷改
    判。審酌被告駕車過失情節之輕重、呂理全酒後駕車，呂理
    全對於本件車禍之發生有重大過失，又雖然呂理全之家屬已
    撤銷與被告之和解，惟除汽車強制險及意外險之250萬元賠
    償外，被告自己亦支付20萬元，總共已支付呂理全家屬新臺
    幣270 萬元等一切情狀，判決被告有期徒刑4月，並諭知如
    易科罰金時以1,000元折算1日之標準。又被告前未曾受有期
    徒刑以上刑之宣告，有本院被告前案紀錄表附卷可稽，其因
    過失而犯本罪，過失情節不重，犯後坦承犯行，被告已賠償
    被害人家屬270萬元，被告經此次起訴審判後，當知所警惕
    ，信無再犯之虞，本院認所宣告之刑，以暫不執行為適當，
    爰併宣告緩刑3年，以勵自新。
據上論斷，應依刑事訴訟法第369條第1項前段、第364條、第299
條第1項前段、刑法第276條第1項、第62條前段、第41條第1項前
段、第74第1項條第1款，刑法施行法第1條之1第1項、第2項前段
，判決如主文。
本案經檢察官張秋雲到庭執行職務。
中　　華　　民　　國　　96　　年　　 6　　月　　20　　日
                  刑事第十一庭審判長法  官  張連財
                          　  　　　法　官  楊照男
　　                                法  官  林明俊
以上正本證明與原本無異。
不得上訴。
  　                                書記官  蕭詩穎
中　　華　　民　　國　　96　　年　　6 　　月　　25　　日
附錄本案論罪科刑法條全文：
刑法第276條第1 項
因過失致人於死者，處2 年以下有期徒刑、拘役或2 千元以下罰
金。
